【裁判字號】    99,國,13
【裁判日期】    990831
【裁判案由】    國家賠償
【裁判全文】
臺灣臺中地方法院民事判決                99年度國字第13號
原        告    乙○○
訴訟代 理 人    張繼準律師
複代   理 人    蘇若龍律師
                陳夏毅律師
被        告    交通部公路總局第二區養護工程處
法定代 理 人    甲○○
訴訟代 理 人    陳光龍律師
上當事人間請求國家賠償事件，本院於民國99年8月10日言詞辯
論終結，判決如下：
    主    文
被告應給付原告新臺幣拾壹萬玖仟柒佰伍拾壹元，及自民國九
十九年四月十七日起至清償日止，按年息百分之五計算之利息。
原告其餘之訴駁回。
訴訟費用由被告負擔百分之二十，餘由原告負擔。
本判決原告勝訴部分，於原告以新臺幣拾萬元為被告供擔保後，
得假執行。但被告以新臺幣拾壹萬玖仟柒佰伍拾壹元為原告預
供擔保，得免為假執行。
原告其餘假執行之聲請駁回。
    事實及理由
甲、程序事項：
壹、按當事人之法定代理人其代理權消滅者，應由有代理權之法
    定代理人承受訴訟；該條所定之承受訴訟人，於得為承受時
    ，應即為承受之聲明，民事訴訟法第170條、第175條第1項
    分別定有明文。查被告之法定代理人原為陳進發，嗣於本件
    訴訟繫屬中變更為甲○○，有交通部民國99年5月19日交人
    字第0990004588號令存卷可查，並經其於99年6月10 日具狀
    聲明承受訴訟，核與前開規定相符，應予准許。
貳、次按依國家賠償法請求損害賠償時，應先以書面向賠償義務
    機關請求之；賠償義務機關拒絕賠償，或自提出請求之日起
    逾30日不開始協議，或自開始協議之日起逾60日協議不成立
    時，請求權人得提起損害賠償之訴，此觀諸國家賠償法第10
    條第1項及第11條第1項前段之規定自明。本件原告認被告應
    依國家賠償法第3條第1項規定，負損害賠償責任，前曾以書
    面向被告請求國家賠償，然為被告所拒絕等情，有原告提出
    之交通部公路總局第二區養護工程處99年2月5日二工勞字第
    0991001479號函及附具之拒絕賠償理由書附卷可稽。是原告
    提起本件國家賠償訴訟，揆之首開規定，程序上並無不合。
乙、實體部分：
壹、原告方面：
一、原告主張：
（一）原告之父即被害人楊金城於98年10月9日上午騎乘車號
      LKG-686號重型機車由南投縣鹿谷鄉往集集鎮方向行駛，
      於行經南投縣鹿谷鄉○○村○○路131線42公里500公尺處
      （下稱系爭事故地點）附近時，因道路緊鄰突出山壁，寬
      度縮減，於道路縮減臨山壁處並有一寬約50-100公分，深
      約數十公分之山溝，遍佈眾多石頭、樹枝及雜草等，未見
      有隔板覆蓋於上，而系爭事故地點又為一降坡，其路段陡
      然變窄，並略向山溝傾斜，復此處無設置任何安全措施、
      警告標誌或照明及反光設備，縱一般謹慎駕駛人亦無法輕
      易發現此處有凹陷而容易因行車慣性跌落至此。因而使楊
      金城行經系爭事故地點時跌落該處山溝，受有頭部、胸部
      鈍力傷及創傷性休克，雖經路人報警送醫急救，仍於98年
      10月9日晚間不治身亡。蓋系爭事故路段由南投縣政府委
      託被告養護，屬於被告所管理，然被告卻怠於行使職權，
      直至楊金城行經該處發生事故死亡，被告才緊急將該山溝
      填平，顯然被告就系爭事故地點管理上欠缺其注意義務，
      難辭其咎。原告為楊金城之子，依民法第195條第1項及第
      3項所賦予之權利，已於99年1月11日寄發國家損害賠償請
      求書，請求被告依法賠償其所受之損害，惟被告以「道路
      減縮前方設有活動式紐澤西護欄及警告標誌」、「系爭事
      故可推定為當事人未依規定在車道內正常使用行使，不慎
      自行失控衝出路面邊線外致摔倒跌落路肩外側明溝而肇事
      」等理由拒絕賠償。然從交通道路事故現場照片（第9張
      ）可知，系爭事故路段現場所置放之活動式紐澤西護欄，
      其設置位址係在道路較寬之處，然該道路由寬處突然變窄
      處之缺口，竟未見有任何護欄之設置，可見該山溝外圍並
      未置放足夠數量之護欄用以防免用路人跌落至該處，故實
      際上被告所置放之護欄位址與數量，根本無法防護駕駛人
      避免墜入該山溝，難謂被告已盡管理之責。又依道路交通
      標誌標線號誌設置規則第55條規定，危險標誌「警50」
      （即事故現場繪有驚嘆號之警告標誌），係用以促使車輛
      駕駛人小心駕駛，設於危險路段將近之處，本標誌下緣應
      設附牌，說明危險原因。事故現場雖置有一警告標誌，然
      被告卻未於標誌下緣設立附牌說明危險原因，不但違反上
      開規定，亦難令駕駛人了解設立警告標誌之目的為何。又
      該警告標誌竟設於道路較寬處之停車位址，而非立於該山
      溝前之缺口處，何能令駕駛人了解該警告標誌所提醒注意
      者確為事故現場之山溝？此益見被告管理上有所欠缺。況
      被告又是如何推定楊金武未依規定在車道內行駛，而自行
      失控衝出路面邊線外致摔倒跌落路肩外側山溝而肇事？此
      均乃被告自行假設之臆測之詞，並無足憑採。被告既已知
      悉系爭事故路段外側有一山溝，則在被告將此山溝填補平
      整之前，本有義務於山溝周圍置放完善警告及照明設備，
      或於山溝上置放隔板，以策用路人之安全，然被告竟捨此
      不為，更證明被告管理系爭事故地點方面有所欠缺。
（二）玆本件車禍之發生，既肇因於被告就前揭肇事路段交通公
      有公共設施之設置管理有欠缺所致，且與原告所受上開損
      害間，有相當因果關係，則依國家賠償法第3條第1項規定
      ，被告自應負損害賠償責任。爰依民法第192條第1項、第
      195條第1項、第3項之規定，請求被告賠償原告支出之醫
      療費用新台幣（下同）5,335元、殯葬費260,500元；又原
      告遭逢此遽變，再也無法承歡楊金城膝下，原告基於人子
      所生之身分法益遭受極大侵害，且每思及楊金城突遭此天
      外橫禍，無法安養天年，更莫名痛苦；甚且，原告之母楊
      廖蕊遭逢喪夫之痛後，每日鬱鬱寡歡，竟亦於99年2月24
      日撒手辭世，原告於4月半內接連痛失雙親，更加哀痛逾
      絕，故請求被告應給付精神慰撫金150萬元，合計
      1,765,835元。
（三）聲明；（1）被告應給付原告1,765,835元及自起訴狀繕本
      送達翌日起至清償日止，按年息5％計算之利息。（2）願
      供擔保，請准宣告假執行。
二、對被告抗辯所為之陳述：
（一）被告雖提出其事後補拍之照片證明系爭事故地點前方約
      240公尺處有30公里之時速限制標誌，惟不論被告是否有
      於上開地點設置該限速標誌，與本案並無關聯。且由被告
      另提出道路交通事故調查報告表速限可知，系爭事故路
      段之速限已提高至50公里，是被告就此部分應有所誤會。
      又事故現場之速限與被告設置公有物有無欠缺間是否具有
      因果關係，迄未見被告說明，並不足遽以認定被告此項抗
      辯為有理由。又被告雖以楊金城事故發生地點為路面標線
      以外，該區○○○○○路肩範圍，倘其確實遵守交通規則
      ，則其所騎乘之機車亦不至於跌落山溝云云。然系爭事故
      路段為一降坡路段，且此一降坡路段至事故地點處陡然變
      窄，又因路面略向山溝傾斜，故縱一般駕駛人亦不易發現
      此處有凹陷及因行車慣性跌落至此，前已敘明；況由現場
      照片可知，楊金城並非自始即行駛於路肩，其原應騎車行
      駛於路面標線內側，待其行至事故地點前方，因道路突然
      內縮，原本白實線道路之右側復與事發地點旁之山溝呈一
      直線，其難及時反應，且該系爭事故地點已無護欄設置，
      故楊金武才會摔落於山溝中，足證被告上開抗辯，顯然無
      據。
（二）被告固以該道路交通事故調查報告表記載本件案發地點行
      車客觀環境為氣候晴朗、光線充足、路面乾燥無缺陷而完
      整平坦，且車道劃分設施皆完善等，而認原告主張事故現
      場未設置照明或反光設備應有欠缺為無理由云云。惟楊金
      城經路人發現之時間係98年10月9日上午9時左右，然依被
      告提出之南投縣政府警察局竹山分局99年1月5日投竹警交
      字第0990000073號函文可知，該分局所製作之道路交通事
      故調查報告表係遲至98年10月19日12時10分左右作成，其
      間已有9日之間隔，是被告何能以案發後9日之事故現場狀
      況，推論案發當時事故現場之行車客觀環境。反觀由交通
      事故現場相片所示，系爭事故地點之道路縮減臨山壁處確
      有一大範圍之山溝，明顯為路面缺陷，然由該調查報告於
      路面狀況(3)路面缺陷填載為「無缺陷」可知，該調查報
      告應為案發數日經被告鋪平該山溝後所填載，既該調查報
      告並非案發第一時間所作成，已難謂與案發當時之現場狀
      況相同，益徵被告援引該調查報告，作為抗辯事故現場於
      案發時之客觀環境適宜駕駛人行車云云，並非事實。
貳、被告方面：
一、所謂管理有欠缺，係指公共設施於建造後未妥善保管，怠為
    修護致該物發生瑕疵，復未為必要之防護措施，致使該公共
    設施欠缺通常應具備之安全性而言。惟被告在由南投縣鹿谷
    鄉往集集鎮方向，距離案發地點前約240公尺設有速限標誌
    限速30公里。而於案發地點因山壁突出，路肩路寬減縮處，
    被告已於事故現場前處設有危險標誌（即繪有驚嘆號之警告
    標誌），用以促使車輛駕駛人小心駕駛，並於系爭事故地點
    道路減縮之前方沿線設置活動式紐澤西護欄以促使用路人注
    意，縱本件事故路段基本上並無規定必須設置活動式紐澤西
    護欄，然被告設置護欄促使用路人注意路況，亦無違反相關
    規定之情形，至於被害人跌落之處沒有設置護欄是因為設置
    後會影響道路面。實則，依據被告事後補拍之事故現場照片
    觀之，在事故現場前方約150公尺處即能看見系爭事故現場
    道路有縮減之情形，且只要沿著道路縮減筆直前進，應不會
    跌落路旁水溝，故被告對於公有公共設施並無設置或管理欠
    缺之情形。被告於該路段沿線標繪路面白實邊線，已指示路
    面外側之界線，用以區分可供行駛之路面及禁止行駛之路肩
    範圍。是被告對於系爭路段路面、標誌、標線等設施設置符
    合規定並無缺失，於防止損害之發生，已盡相當之注意，並
    已為防止損害發生之必要措施，被告於其管理上並無欠缺。
二、依公路用地使用規則第3條第4款、第5款；道路交通安全規
    則第2條第1款；道路交通標誌標現號誌設置規則第183條；
    道路交通管理處罰條例第7條之2第1項第7款、第2項第2款等
    規定可知，本件事故地點路面已有標繪路面邊線，其線型為
    白實線，係用以指示路面外側邊緣之界線，且系爭事故地點
    之公路路面並未遭受災害，公路仍可正常通行，另排水設施
    之山溝係位於路面邊線以外，屬於路肩範圍，並非可供機器
    腳踏車行駛之區域，只要被害人楊金城依據道路交通安全規
    則規定行駛於車道內，不超出路面邊線，即無本件車禍意外
    之發生。惟從交通事故現場照片可知，該路面白實邊線右側
    為禁止行車之路肩範圍，而被害人楊金城事故發生點（機車
    倒地位置）竟為路面標線以外，該區顯屬禁止行車之路肩範
    圍，為非供正常行駛之路肩外側。又依南投縣警察局竹山分
    局99年1月5日投竹警交字第0990000073號函道路交通事故調
    查報告表記載：「（第10欄）路面狀況：柏油、乾燥、無缺
    陷」、「（第14欄）車道劃分設施：路面邊線」，可知案發
    地點並非如原告所稱係陡坡路段、略向山溝傾斜云云。被告
    就該案發地點之路面維護完善無缺陷，且於該路段沿線，標
    繪路面白實邊線，以指示路面外側邊緣之界線，用以區分可
    供行駛之路面及禁止行駛之路肩範圍，被告於管理上並無任
    何欠缺。倘被害人確實遵守交通規則，行駛於路面白實邊線
    內之車道路面，其所駕駛之機車亦不致於跌落山溝，故本件
    事故與公有公共設施之設置或管理無關，實因為被害人違規
    駕駛致失控所致，國家並無賠償之義務。再者，依該道路交
    通事故調查報告表記載：「（第4欄）天候：睛」、「（第5
    欄）光線：日間自然光線」、「（第15欄）事故類型及型態
    ：機車本身衝出路外」、「（第29欄）當事者行動狀態：向
    前直行中」、「（第30欄）駕駛資格情形: 無照」、「（第
    31欄）駕駛執照種類：無駕駛執照」、「（第34欄）肇因研
    判：尚未發現肇事因素」等資料，可知系爭事故地點行車客
    觀環境為氣候晴朗、光線充足、路面乾燥無缺陷而完整平坦
    ，且車道劃分設施皆完善，故原告稱該山溝外圍因未設置照
    明或反光設備，致駕駛人無法清楚辨識該處有危險情況，認
    為被告應就此負損害賠償之責云云，即不足採信。再由上開
    資料及現場照片亦可推知，被害人楊金城為無照駕駛，其所
    騎乘之機車右把手處又有吊掛物品，故恐係因吊掛物品有重
    量導致其機車偏移或使被害人行車視線不佳，加以行駛途中
    未能依規定於車道範圍正常使用，致其不慎自行失控衝出路
    面邊線外，摔倒跌落路肩外側山溝而肇事，顯見被害人楊金
    城發生事故與被告設施之設置或管理並無關聯。參酌南投縣
    政府警察局竹山分局道路交通事故現場圖現場處理摘要及其
    處理相驗案件初步調查報告暨報告書均稱：「現場…均無任
    何刮地痕及被擦撞痕，道路亦無落土及碎片；駕駛人仰跌在
    機車前方約1公尺處…」、「現場無刮地痕，無落土；附近
    紐澤西護欄等均無新擦撞痕。LKG-686重機車車身無被外力
    碰撞痕，只有跌落水溝的擦痕。」以上種種跡象均顯示，被
    告設施之設置或管理與本案事故發生並無關係。反而因系爭
    事故地點路面已有標繪白實線之路面邊線，指示路面外側邊
    緣之界線，而被害人發生事故之位置係在路面邊線以外，顯
    然被害人駕駛機車已有逾越右側路面邊線之情形。被害人之
    行為已經違反道路交通規則第97條第1款及第4款、第99條第
    1款5款之規定，應依道路交通管理處罰條例第7條之2第1項
    第7款、第2項第2款、第45條第12款規定處理。故本案實係
    因被害人之違規行為導致事故發生，與公共設施之設置或管
    理無關，原告提起本件請求並無理由。退萬步而言，若認被
    告仍應負損害賠償責任，然原告請求精神慰撫金150萬元亦
    顯屬過高等語，資為抗辯。
三、聲明：（1）原告之訴駁回。（2）如受不利判決，願供擔保
    ，請准宣告免為假執行。
、本件經兩造整理並協議簡化爭點如下：
一、兩造不爭執事項（本院採為判決之基礎）：
（一）原告之父即被害人楊金城於98年10月9日騎乘車號LKG-686
      號重型機車於行經南投縣鹿谷鄉○○村○○路131線42公
      里500 公尺處時，跌落路面邊線外之山溝中，受有頭部、
      胸部鈍力傷及創傷性休克，經送醫急救後於當日晚間不治
      身亡。
（二）被告為本件交通意外事故肇事路段之養護機關。
（三）系爭事故地點前處之標誌屬於危險標誌，標誌下方並未設
      附牌說明。另被害人跌落的山溝處旁並沒有護欄。
（四）原告為其父楊金城支出醫療費用5,335元、殯葬費260,500
      元。
（五）系爭事故地點前方240 公尺處，設有速限標誌30公里。另
      警方道路交通事故調查報告表( 一) 第七欄記載速限50公
      里。
二、兩造爭執之事項：
（一）被告對系爭事故地點之設置管理有無欠缺？若有欠缺，其
      與本件車禍事故之發生，並原告因此受有損害之結果間，
      是否具有相當因果關係？
（二）原告所為各項損害賠償金額之請求，是否有理？
肆、本院之判斷：
一、被告對本件肇事路段之設置管理有無欠缺？若有欠缺，其與
    本件車禍事故之發生，並原告因此受有損害之結果間，是否
    具有相當因果關係？
（一）按公有公共設施因設置或管理有欠缺，致人民生命、身體
      或財產受損害者，國家應負損害賠償責任，國家賠償法第
      3條第1項定有明文。此條文所定之國家賠償責任，係採無
      過失主義，即以該公共設施之設置或管理有欠缺，並因此
      欠缺致人民受有損害為其構成要件，非以管理或設置機關
      有過失為必要，此亦經最高法院著有85年台上字第2776號
      判例闡釋甚明。準此可知，只須公共設施因設置或管理有
      欠缺，致人民生命、身體或財產受損害，國家或其他公法
      人即應負賠償責任。其立法目的旨在使政府對於提供人民
      使用之公共設施，負有維護通常安全狀態之義務，並以國
      家之財力，就公共設施之設置或管理欠缺所造成人民之損
      害，給予賠償，不以國家機關有可歸責之原因為必要。又
      所謂設置有欠缺，係指公共設施設計或建造之初，即存有
      瑕疵；管理之欠缺者，則係指公共設施設置後，未妥善保
      管，怠為修護致該物發生瑕疵，且未為必要之防護措施，
      致使該公共設施欠缺通常應具備之安全性而言。因此，政
      府對於提供人民經常使用之道路、河川及橋樑等公共設施
      ，自具有維護通常安全狀態之義務，以防止危險或損害之
      發生。
（二）次按公路主管機關，對所轄公路應指定養護單位擬訂全年
      養護計畫切實辦理，並保持各項設施之完整；遇有災害或
      意外毀損，應迅速通報並予搶修。又「公路養護業務之範
      圍如下：一、公路路權之維護。二、公路路基、路面、路
      肩、橋梁、隧道、景觀、排水設施、行車安全設施、交控
      及通信設施之養護。三、其他設置於公路用地範圍內各項
      設施之養護。」公路修建養護管理規則第32條、第33條亦
      分別定有明文。經查，系爭道路於肇事之處即路面縮減處
      ，其路肩外圍係山溝，該部分路段與山溝交接處，並未有
      護欄或其他避免用路人摔落山溝之防護設備，則原告主張
      被告管理有欠缺，即非無據。被告雖辯稱：本件係因楊金
      城未依規定在車道內正常行駛，不慎失控衝出路面邊緣，
      致摔倒跌落路肩外側山溝而肇事，且該處未設置護欄，是
      避免擋住水溝等情置辯。然按，汽車在未劃設慢車道之雙
      向二車道行駛時，應依下列規定：一、均應在遵行車道內
      行駛。四、除準備停車或臨時停車外，不得駛出路面邊線
      。機器腳踏車行駛之車道，應依標誌或標線之規定行駛；
      無標誌或標線者，依下列規定行駛：五、除起駛、準備停
      車或臨時停車外，不得駛出路面邊線。道路交通安全規則
      第97條第1、4款、第99條第5款固規定甚明，然由上開規
      定亦可得知，在起駛、準備停車或臨時停車之特殊情形，
      亦非不得行駛至路肩，則公路主管機關自不得以路肩非一
      般車輛行駛之範圍，而脫免其對於路肩部分之養護職責，
      況公路養護業務之範圍本包括路肩在內，亦有公路修建養
      護管理規則第33條第2款可參，足見路肩部分，亦係公路
      主管機關養護職責範圍之一部。縱駕駛人行駛路肩，亦有
      過失，然此僅係駕駛人本身是否與有過失之問題，究不能
      認公路主管機關即得以此主張其對於路肩部分均不負養護
      之責。至被告雖又辯稱：該處未設置護欄，是避免擋住水
      溝等情，然設置護欄是否必然會擋住水溝，並未見被告舉
      證以實其說，其此節所辯，已非無疑。況縱認屬實，然該
      處之山溝並非甚深，被告亦非不可以將山溝填平之方式，
      避免駕駛人跌落山溝之風險，被告未採取此一養護措施，
      亦有欠缺之處。
（三）再按危險標誌「警５○」，用以促使車輛駕駛人小心駕駛
      。設於危險路段將近之處。本標誌下緣應設附牌，說明危
      險原因。道路交通標誌標線號誌設置規則第55條規定甚明
      。查系爭路段於肇事之處即路面縮減處，其路肩外圍係山
      溝，該部分路段與山溝交接處，並未有護欄或其他避免用
      路人摔落山溝之防護設備，已如前述，被告既不爭執其為
      此肇事路段之養護機關，自應提供車輛駕駛人有關此路段
      特殊狀況之警告標誌，促使車輛駕駛人提高警覺，注意慢
      行，並預為準備防範應變之措施，以促進行車之安全。然
      查被告於該路段，固設有「警５○」之危險標誌，然並未
      於標誌下緣設置附牌，說明危險原因，而難以使駕駛人行
      經該處時，知悉該危險標誌設立之原因，其標誌設立本身
      ，亦難謂無欠缺。
（四）準此，被告對本件肇事路段之設置管理確有欠缺，又楊金
      城行經肇事路段時，並因跌落山溝而死亡，為兩造所不爭
      執，被告雖辯稱其設置管理縱有欠缺，然與本件車禍事故
      之發生並無因果關係，由事故現場照片觀之，被害人機車
      右把手處有吊掛物品，恐係因該吊掛物品之重量導致被害
      人機車向右偏移，肇生本件事故云云，然查上開情節僅係
      被告臆測之詞，而被告對此有利於己之事實，復始終未能
      舉證以實其說，其此節所辯，亦非可採。
二、原告所為各項損害賠償金額之請求，是否有理？
    按國家損害賠償，除依本法規定外，適用民法之規定；又國
    家負損害賠償責任者，應以金錢為之，國家賠償法第5條及
    第7條第1項前段分別定有明文。復按，不法侵害他人致死者
    ，對於支出醫療及增加生活上需要之費用或殯葬費之人，亦
    應負損害賠償責任。不法侵害他人致死者，被害人之父、母
    、子、女及配偶，雖非財產上之損害，亦得請求賠償相當之
    金額，民法第192條第1項及第194條分別定有明文。查本件
    車禍事故既因被告對公有公共設施之設置管理有欠缺而肇致
    ，業如前述，則原告請求被告應負損害賠償責任，於法即屬
    正當。玆就原告請求之各項賠償金額審酌如下：
（一）醫療費用：本件原告請求醫療及殯葬費用，業據提出竹山
      秀傳醫院急診收據2紙、八張禮儀社免用統一發票收據1紙
      為證，被告對於原告為其父楊金城支出醫療費用5,335元
      、殯葬費260,500元，亦不爭執，故原告就前揭金額之請
      求，應予准許。
（二）精神上慰撫金：按慰撫金之賠償須以人格權遭遇侵害，使
      精神上受有痛苦為必要，其核給之標準固與財產上損害之
      計算不同，然非不可斟酌雙方身分資力與加害程度，及其
      他各種情形核定相當之數額（最高法院51年台上字第223
      號判例參照）。經查，原告為台灣省立南投高級中學畢業
      ，目前任職於聯勤兵工廠整備發展中心生產製造廠，98、
      97年度薪資所得各為61萬餘元及56萬餘元，名下有房屋2
      棟、土地4筆、田賦5筆及汽車1部。業據原告陳明在卷，
      並經本院依職權查詢原告之稅務電子閘門財產調件明細表
      附卷可參。本院斟酌被告之加害情形、可歸責程度、原告
      所受精神上之痛苦、賠償權利人之身分地位、經濟能力，
      認原告請求150萬元，尚屬過高，應酌減至80萬元，方屬
      相當。
三、末按損害之發生或擴大，被害人與有過失者，法院得減輕賠
    償金額，民法第217條第1項規定甚明。復按法院依該項規定
    減輕或免除賠償金額時，不問賠償義務人應負故意、過失或
    無過失責任，均有該條項規定之適用，且法院得以職權斟酌
    之，最高法院88年度台上字第62號判決意旨可供參照。查本
    件被告機關對於公有公共設施之管理固有欠缺，惟按汽車行
    駛時，駕駛人應注意車前狀況及兩車併行之間隔，並隨時採
    取必要之安全措施。汽車在未劃設慢車道之雙向二車道行駛
    時，應依下列規定：一、均應在遵行車道內行駛。四、除準
    備停車或臨時停車外，不得駛出路面邊線。機器腳踏車行駛
    之車道，應依標誌或標線之規定行駛；無標誌或標線者，依
    下列規定行駛：五、除起駛、準備停車或臨時停車外，不得
    駛出路面邊線。道路交通安全規則第94條第3項、第97條第1
    、4款、第99條第5款分別定有明文。經查，系爭事故發生之
    時地，氣候晴朗、光線充足、道路路面乾燥無缺陷而完整平
    坦、道路右側則為白實線，此有南投縣政府警察局竹山分局
    於99年4月26日以投竹警交字第0990004589號函附之肇事當
    時員警所拍攝之道路交通事故現場照片10張在卷可參，被害
    人行經肇事路段時，疏未注意車前狀況，復未能在遵行車道
    內行駛，竟行駛至路肩，並因而跌落山溝，是其就事故之發
    生，亦有過失。本院斟酌雙方之過失情節及程度，認為應以
    被害人之過失情節較為嚴重，故被害人就系爭事故發生應負
    擔之過失責任比例為百分之70，而被告僅需負擔百分之30之
    過失責任。依過失比例減輕後，原告可請求之金額為：
    319,751元〔計算式：（5,335＋260,500＋800,000）×30%=
    319,751（元以下4捨5入）〕。
四、給付有確定期限者，債務人自期限屆滿時起，負遲延責任。
    給付無確定期限者，債務人於債權人得請求給付時，經其催
    告而未為給付，自受催告時起，負遲延責任。其經債權人起
    訴而送達訴狀，或依督促程序送達支付命令，或為其他相類
    之行為者，與催告有同一之效力。民法第229條第1項、第2
    項定有明文。又遲延之債務，以支付金錢為標的者，債權人
    得請求依法定利率計算之遲延利息。但約定利率較高者，仍
    從其約定利率。應付利息之債務，其利率未經約定，亦無法
    律可據者，週年利率為百分之五，民法第233條第1項、第20
    3條亦有明文。本件原告對被告之侵權行為債權，核屬無確
    定期限之給付，既經原告起訴而送達訴狀，被告迄未給付，
    當應負遲延責任。是原告請求自起訴狀繕本送達被告翌日即
    99年4月17日起，至清償日止，按週年利率5%計算之法定遲
    延利息，核無不合。
五、綜上所述，原告依侵權行為之法律關係，請求被告賠償319,
    751元，及自起訴狀繕本送達被告之翌日即99年4月17日起至
    清償日止，按週年利率百分之五計算之利息，於法有據，應
    予准許，逾此範圍之請求，核屬無據，應予駁回。
六、本件原告與被告均陳明願供擔保請准宣告假執行及免為假執
    行，經核原告勝訴部分，於法相符，爰分別酌定相當之擔保
    金額准許之。至於原告敗訴部分，其假執行之聲請即失所附
    麗，應併予駁回。
七、本件事證已臻明確，兩造其餘攻擊防禦方法，核與判決結果
    不生影響，爰不逐一論述。
伍、訴訟費用負擔、宣告假執行及免為假執行之依據：民事訴訟
    法第79條、第390條第2項、第392條第2項。
中    華    民    國    99    年    8     月    31    日
                  民事第二庭    法  官  黃炫中
正本係照原本作成。
如對本判決上訴，須於判決送達後20日內向本院提出上訴狀。
中    華    民    國    99    年    8     月    31    日
                                書記官

司法院資訊處製作；財團法人民間司法改革基金會備份。
